臺灣臺北地方法院刑事裁定　
111年度聲字第1994號
聲  請  人
即  被  告  蔡李享


上列聲請人因詐欺等案件（本院109年度訴字第32號、109年度訴
字第40號），聲請法官迴避，本院裁定如下：
    主  文
聲請駁回。
    理  由
一、聲請意旨詳如「刑事聲請迴避狀」所載（如附件）。
二、按依刑事訴訟法第17條、笫18條之規定，當事人聲請法官迴
    避，以法官有自行迴避之情形而不自行迴避，或有具體事實
    足認其執行職務有偏頗之虞之情形為限。所謂偏頗之虞，例
    如法官與訴訟關係人具有故舊恩怨等關係，其審判恐有不公
    平者而言；亦即以一般通常之人所具有之合理觀點，對於該
    承辦法官能否為公平之裁判，均足產生懷疑，且此種懷疑之
    發生，存有其客觀可信之原因，而非僅出於當事人自己主觀
    、片面之判斷者，始足當之。且法院本其訴訟指揮之職權行
    使，對於當事人之主張、聲請，在無礙事實認定及法律適用
    之前提下，本得審酌相關請求而為訴訟之進行，故當事人不
    得僅憑該訴訟指揮有利不利之情形，主張將受不公平裁判，
    進而主張法院有偏頗之虞，聲請法官迴避。是若只對於法官
    之指揮訴訟，或調查證據之方法，有所不滿，不能指為有偏
    頗之虞。
三、經查：
  ㈠聲請人因詐欺等案件，由臺灣臺北地方檢察署檢察官以109年
    度偵字第13145號起訴，又以109年度偵緝字第31號、109年
    度偵字第1501號、109年度偵字第7596號追加起訴，經本院
    以109年度原訴字第32號、109年度原訴字第40號（下稱本案
    ）審理中，現由廖建傑法官、吳旻靜法官、王沛元法官合議
    審理（下稱合議庭法官），而合議庭法官就本案並無刑事訴
    訟法第17條各款法定應自行迴避之情形，此業經本院調閱上
    開案件卷宗查明無訛，合先述明。
　㈡按刑事訴訟法第95條第1項第1款規定：訊問被告應先告知犯
    罪嫌疑及所犯所有罪名。罪名經告知後，認為應變更者，應
    再告知。乃被告在刑事訴訟程序上應受告知之權利，其目的
    旨在使被告能充分行使防禦權，以維審判程序之公平。而其
    所謂「犯罪嫌疑及所犯所有罪名」，除起訴書所記載之犯罪
    事實及所犯法條外，自包含依刑事訴訟法第267條規定起訴
    效力所擴張之犯罪事實及罪名，暨依同法第300條規定變更
    起訴法條後之新罪名。法院就此等新增或變更罪名之告知，
    係在使被告知悉其受追訴或審判之罪名，以得充分行使其防
    禦權，而避免突襲性裁判，用以確保其權益。又起訴事實及
    法條，於刑事訴訟程序上具有提示、限定審判對象之範圍，
    以突顯攻擊防禦目標，避免突襲性裁判，暨預告既判力客觀
    範圍之機能，與公平審判原則、保障被告防禦權之憲法上訴
    訟權至為攸關（最高法院108年度台上字第1418號判決意旨
    參照）。
　㈢聲請人雖執前詞聲請法官迴避云云。然查，聲請人因詐欺等
    案件經檢察官提起公訴及追加起訴，認聲請人涉嫌刑法第33
    9條之4第2項、第1項第2款之加重詐欺、同法216條、第220
    條、第210條行使偽造準私文書、同法第335條第1項侵占等
    罪嫌，合議庭法官審理時就起訴書及追加起訴書之起訴效力
    所擴張之罪名予以告知，並促請檢察官、被告及辯護人應一
    併攻擊防禦，乃依循法律程序，於法並無違誤，亦係強化言
    詞辯論主義，確保訴訟當事人到庭實行攻擊防禦，使訴訟程
    序進行順暢，以避免突襲性裁判，暨預告既判力客觀範圍之
    機能，與公平審判原則、保障被告防禦權之憲法上訴訟權至
    為攸關。況合議庭法官為罪名之告知後，請檢察官於辯論時
    併為攻擊，尚須透過調查相關證據，綜合全卷事證加以判斷
    是否符合法條之構成要件，並非一經告知罪名即等同有罪心
    證，聲請人就此部分，容有誤會，尚不得以此即推論合議庭
    法官心證已預斷、欠缺中立性、或侵害憲法第16條保障被告
    受公平審判之訴訟權，此種預斷之推論，純屬聲請人主觀上
    之判斷，尚無法據此而認定合議庭法官有何執行職務有偏頗
    之虞。
　㈣綜上所述，本案並無事證足認合議庭法官有何應自行迴避或
    執行職務有偏頗之虞等情事，聲請人之聲請為無理由，應予
    駁回。　
四、據上論斷，應依刑事訴訟法第220條、第21條第1項，裁定如
    主文。
中　　華　　民　　國　　111 　年　　11　　月　　23　　日
　　　　　　　　　刑事第十四庭  審判長法　官  歐陽儀
　　　　　　　　　　
　　　　　　　　　                    法  官  趙書郁
　　　　　　　　　
　　　　　　　　　                    法  官  吳明蒼
以上正本證明與原本無異。
如不服本裁定，應於送達後5日內，向本院提出抗告狀。
　　　　　　　　　　　　　　　　書記官　陳韻宇
中　　華　　民　　國　　111 　年　　11　　月　　23　　日
附件：刑事聲請迴避狀。